【裁判字號】    99,上訴,843
【裁判日期】    990930
【裁判案由】    毒品危害防制條例等
【裁判全文】
臺灣高等法院刑事判決                 99年度上訴字第843號
上  訴  人
即  被  告  甲○○
選任辯護人  舒建中律師
上列上訴人即被告因毒品危害防制條例等案件，不服臺灣士林地
方法院98年度訴字第351號，中華民國98年12月16日第一審判決
（起訴案號：臺灣士林地方法院檢察署98年度偵字第6897、7935
號），提起上訴，本院判決如下：
    主  文
原判決關於甲○○被訴販賣第一級毒品部分撤銷。
甲○○販賣第一級毒品，累犯，處有期徒刑拾陸年，未扣案之販
賣第一級毒品海洛因所得之財物新臺幣壹萬柒仟伍佰元沒收，如
全部或一部不能沒收時，以其財產抵償之。
其他上訴駁回。
上述撤銷改判部分及上訴駁回部分，應執行有期徒刑貳拾年；未
扣案之販賣第一級毒品海洛因所得之財物新臺幣壹萬柒仟伍佰元
、未扣案販賣第二級毒品甲基安非他命所得之財物新臺幣伍萬元
均沒收，如全部或一部不能沒收時，以其財產抵償之。
    事  實
一、甲○○前因毒品危害防制條例案件，經臺灣板橋地方法院以
    判處有期徒刑5月確定，嗣經減刑減為有期徒刑2月15日確定
    ，於民國（下同）97年2月15日易科罰金執行完畢。詎猶不
    知悔改，明知海洛因、甲基安非他命分係毒品危害防制條例
    第2條第2項第1、2款所規範之第一、二級毒品，未經許可，
    均不得擅自販賣、持有，甲○○竟：
（一）基於販賣第二級毒品甲基安非他命以營利之意圖，於98
      年3月24日或25日17時許，在臺北縣板橋市○○路姓名年
      籍不詳、年約35歲、綽號「阿翔」之成年友人住處，以新
      臺幣（下同）50,000元之代價，販賣甲基安非他命半兩（
      約17.5公克）予乙○○。
（二）又基於販賣第一級毒品海洛因以營利之犯意，於98年3月
      27日凌晨2、3時許，在臺北縣中和市○○路184號東帝士
      大樓附近，以17,500元之代價，販賣海洛因半錢（約1.8
      公克）予乙○○。
    嗣臺灣士林地方法院檢察署檢察官據報指揮警方實施通訊監
    察，於98年5月7日18時45分許，在臺北縣汐止市○○街254
    號國道一號高速公路汐止收費站前陳恆懋所駕駛之前揭營業
    小客車內查獲，始悉上情。
二、案經臺北市政府警察局大同分局及行政院海岸巡防署海洋巡
    防總局第二海巡隊報告臺灣士林地方法院檢察署檢察官偵查
    起訴。
    理  由
一、程序事項：
（一）本案審理範圍：
      查上訴人即被告甲○○（下稱被告）於本院準備程序中，
      明確陳稱其係針對販賣第一、二級毒品部分上訴，對於持
      有第二級毒品、轉讓禁藥部分不上訴，並當庭書立撤回上
      訴聲請書附卷（見本院卷第51頁）可參。是本案本院審理
      之範圍僅被告販賣第一級毒品部分海洛因、販賣第二級毒
      品甲基安非他命部分，先此敘明。
（二）證據能力部分：
    1.按被告以外之人，於審判外之言詞或書面陳述，除法律有
      規定者外，不得作為證據；惟雖不符刑事訴訟法第159條
      之1至第159條之4規定，而經當事人於審判程序同意作為
      證據或未於言詞辯論終結前聲明異議者，法院審酌該言詞
      陳述或書面陳述作成時之情況，認為適當者，亦得為證據
      ，刑事訴訟法第159條第1項、第159條之5分別定有明文。
      查本案證人乙○○於警詢時之陳述，對於被告而言，為被
      告以外之人於審判外之陳述，且無刑事訴訟法第159條之1
      至第159條之4所定得為證據之情形，並經被告及其辯護人
      不同意以之作為證據，該部分不具有證據能力。
    2.按被告以外之人於偵查中向檢察官所為之陳述，除顯有不
      可信之情況者外，得為證據，刑事訴訟法第159條之1第2
      項定有明文。所謂「顯有不可信之情況」，即指關於檢察
      官取供程序，已經明顯違背程序規定，超乎正常期待，而
      無可信任，例如陳述人於陳述時之心理狀態是否健全、有
      無違法取供情事，是否出於陳述者之真意所為之供述，作
      為判斷之依據。本案證人乙○○於偵查中向檢察官所為之
      陳述，觀諸筆錄之記載，係依法具結而為證述，且其當時
      偵查筆錄製作之原因、過程及功能等，均未見有違法取供
      之情事，亦即客觀上無顯不可信之情況，應認具有證據能
      力。
    3.本案認定被告犯罪事實之證據，除上開情形外，其餘證據
      資料之證據能力，檢察官、被告及其等辯護人於言詞辯論
      終結前均未聲明異議，且本院審酌該等證據作成時之情況
      認為適當，均無不宜作為證據之情事，依刑事訴訟法第
      159條之5規定，均有證據能力。
二、認定被告犯行所憑之證據及本院之判斷：
    訊據被告矢口否認有何販賣第一級毒品海洛因、第二級毒品
    甲基安非他命予證人乙○○之犯行，辯稱：證人乙○○係懷
    疑伊先前詐賭，故才挾怨報復指證伊有販賣毒品。監聽譯文
    中「小男生」指童裝，「姑娘」指要被告幫乙○○叫大陸妹
    云云。惟經查：
（一）被告販賣第二級毒品甲基安非他命及第一級毒品海洛因予
      證人乙○○之犯行，業據證人乙○○於偵查中證稱：伊能
      確定向被告購買毒品有2次，一次是98年3月24日或25日17
      時許，在臺北縣板橋市○○路姓名年籍不詳、年約35 歲
      、綽號「阿翔」之友人住處偶遇被告時，以50,000元之代
      價向被告購買甲基安非他命半兩（約17.5公克）；另一次
      是98年3月27日凌晨2、3時許，透過朋友聯繫，在臺北縣
      中和市○○路184號東帝士大樓附近，以17,500元之代價
      ，向被告購得海洛因半錢（約1.8公克），這幾次印象特
      別深刻，因當時被告是伊唯一毒品來源。監聽譯文所顯示
      之98年3月10日，僅向被告詢問價格，沒有交易成功；98
      年3月31日，就是依被查獲那天，當時本來要向在車上之
      被告購買海洛因，因警方出現，所以駕車逃跑，被告先下
      車逃逸，伊則被警察逮捕，被告沒有將毒品交付給伊等語
      （見他字卷第31、35至36頁）明確；觀以證人乙○○持用
      門號0000000000號與被告持用門號0000000000號分別於於
      98年3月10日、98年3月31日之監聽譯文內容（見他字卷第
      13頁反面至14頁）：
      (1)98年3月10日之監聽譯文內容：
        「A（即證人乙○○）：你那邊有沒有帶小男生回來？
          B（即被告）：有阿，怎樣？
          A：1件多少？
          B：小的1件喔？
          A：大的。
          B：大的1件160，100多的那種喔。
          A：小的啦。
          B：7幾啦，73啦。
          A：不能多一點空間嗎？
          B：72，OK。
          A：你在哪？
          B：中和。
          A：我等一下給你消息。
          B：好。」
       (2)98年3月31日之監聽譯文內容：
         「A（即證人乙○○）：看你姑娘怎樣？
           B（即被告）：一樣阿，沒什麼變阿。
           A：是喔，半件怎麼算？
           B：5個小姑娘喔？
           A：對，5個小單位。
           B：差不多啦，15啦。
           A：半件耶。
           B：175阿。
           A：喔，一半喔。
           B：對啦。
           A：素質呢？
           B：一個數一個半。」
           .
           .
           .
           B：你乾脆來東帝士拿好了，這樣比較快啦，大
              家都不用等」
           .
           .
           .
           A：不是啦，通通我拿嘛」
       顯見證人乙○○係以相同方式多次與被告接洽購買毒品
       之事宜，始雙方得有一定默契，於電話通聯中以代號及
       術語順利溝通毒品買賣事宜無疑。
（二）被告雖以監聽譯文係幫乙○○購買童裝或叫小姐置辯云云
      ，惟觀諸98年3月10日之監察譯文內容，果證人乙○○係
      欲購買童裝為真，則證人乙○○除詢問價格外，亦應詢問
      衣服尺寸、樣式、顏色等，要無先向被告詢問「大的」價
      位後，卻馬上反問被告所稱「小的」之價位，再就所謂「
      小的」進行議價，均未就衣服樣式、顏色等為討論，顯與
      一般人選購衣服，就價格與衣服尺寸、樣式、顏色等作選
      購衣服考量之日常生活經驗有違，遑論一般人買衣服焉有
      買半件者？果證人乙○○係向被告叫小姐為真，則被告於
      證人乙○○詢問「半件怎麼算」後，回問「5個小姑娘」
      ，而證人乙○○再回答「對，5個小單位」，被告回答「
      15啦」，而證人乙○○再次詢問確認「半件耶」，被告始
      回答「175」，至證人乙○○另詢問「素質呢」，被告則
      僅回答「一個數一個半」，顯見被告回答之「15」、「
      175」應係指價格，非被告所辯稱之大陸妹的身高、素質
      ，且以「你來東帝士『拿』嘛」、「通通我『拿』嘛」等
      「拿」之方式進行交易，亦與一般人叫小姐服務之情形顯
      然不符。在在顯示，98年3月10日、98年3月31日之監察譯
      文內容非為購買童裝或叫小姐之對話。被告此部分所辯顯
      無可採。
（三）雖證人乙○○於原審審理時固附合被告說詞，具結證稱：
      伊沒有向被告買過毒品，98年3月初伊至被告處所賭博輸
      錢，懷疑被告詐賭，98年3月31日是伊想以請被告幫忙叫
      大陸妹為由約被告出來解決詐賭的事；98年3月底監聽譯
      文中「小男生」指童裝，「姑娘」指要被告幫伊叫大陸妹
      ；伊問被告有無帶「小男生」回來，是問被告有無帶嬰兒
      衣服回來，童裝有分大小件，伊問被告「大的」是要大件
      的意思，被告回答「大的一件一百六」是指一件160元；
      98 年3月31日伊問被告「半件如何算」是指作半套要多少
      錢，被告回答「五個小姑娘」是伊之前跟被告說一次要找
      5 個小姐，伊又問被告半件而被告回答「175」是指全部
      叫來的小姐都是175公分云云（見原審卷第41、51-55頁）
      ，惟證人乙○○於原審審理時之上開供述，嗣經檢察官認
      係偽證而提起公訴，亦經原審法院以99年度審訴字第276
      號判處有期徒刑3月確定在案，此並有原審99年度審訴字
      第276號判決一件在卷（見本院卷第68至75頁）可佐。益
      證證人乙○○於原審審理時固附合被告之說詞顯不可採。
（四）再參以被告先於警詢時供稱：證人乙○○所述不實，伊不
      知道監聽譯文所示「5個小姑娘」為何意，「175」是指女
      孩子的身高，伊和證人乙○○沒有糾紛，但賭博時證人乙
      ○○曾向伊借錢等語（見偵字卷第28-30頁），嗣則改稱
      ：98年3月31日證人乙○○遭查獲時，伊同在車上，是證
      人乙○○要伊幫忙叫應召站小姐，「5個小姑娘」就是5
      個小姐，伊也不清楚，「175」是指小姐身高等語（見偵
      字卷第96-98頁）；嗣又改稱：伊不知道證人乙○○說的
      「半件175」是何意等語（見原審98年度聲羈字第149號卷
      第5頁），復改稱：伊猜證人乙○○是因為先前到伊家中
      賭博，懷疑伊詐賭，故挾怨報復伊等語（見偵字卷第115
      頁、原審98年度審訴字第691號卷第55頁），嗣又改稱：
      98年3月初證人乙○○至伊家賭博，輸了約60幾萬，故認
      為伊詐賭，98年3月31日是證人乙○○說要伊幫忙叫大陸
      妹，「5個小姑娘」是指5個小姐，「半件」是指作半套的
      ，「175」是指小姐的身高都175公分的意思等語（見原審
      卷第41-65頁），就是否知悉其與證人乙○○通話之監聽
      譯文內代號所指何意一節，隨時間經過反愈趨清晰及瞭解
      ，就其與證人乙○○間究竟有何糾紛一情，則前後供述不
      一，自無足採信。
（五）再者，果證人乙○○確因賭債糾紛欲而誣陷被告，則其於
      警詢、偵訊經提示並詢問其與被告98年3月10日及98年3
      月31日等遭懷疑有交易毒品事實之監聽譯文時，自應順勢
      附和檢警說詞以達誣陷被告之目的，當無反澄清該2次交
      易未成功而證述另2次無監聽譯文佐證之毒品交易之必要
      ，是足認證人乙○○於警詢、偵訊時所為證述當係屬實，
      而非構陷之詞，被告此部分所辯亦無可採。
（六）本案事證已臻明確，被告犯行堪以認定，均應依法論科。
三、新舊法比較：
    按刑法第2條第1項規定：「按行為後法律有變更者，適用行
    為時之法律，但行為後之法律有利於行為人者，適用最有利
    於行為人之法律」。查：被告行為後，毒品危害防制條例第
    4條第1項、第2項規定業於98年5月20日修正公佈，並自公佈
    後6個月施行（見98 年6月8日法務部法檢字第0980802279號
    函依同條例第36 條規定），修正前、後構成要件均無更動
    ，但原第4條第1項規定之法定刑為「死刑或無期徒刑；處無
    期徒刑者，得併科新臺幣1,000萬元以下罰金」，修正後提
    高為「死刑或無期徒刑；處無期徒刑者，得併科新臺幣
    2,000萬元以下罰金」；原第4條第2項規定之法定刑為「無
    期徒刑或7年以上有期徒刑，得併科新臺幣700萬元以下罰金
    」，修正後提高為「無期徒刑或7年以上有期徒刑，得併科
    新臺幣1,000萬元以下罰金」，是比較修正前、後之法條規
    定，均以舊法之規定對於被告較為有利，自應一體適用修正
    前毒品危害防制條例之規定。
四、論罪科刑：
（一）按海洛因、甲基安非他命及大麻分別為毒品危害防制條例
      第2條第2項第1款、第2款所稱之第一級毒品、第二級毒品
      ，依法均不得販賣、持有。是核被告上揭事實一（一）所
      為，係違反修正前毒品危害防制條例第4條第2項之販賣第
      二級毒品罪；上揭事實一（二）所為，係違反修正前毒品
      危害防制條例第4條第1項之販賣第一級毒品罪；被告販賣
      第一級毒品海洛因、第二級毒品甲基安非他命前持有第一
      級毒品海洛因、第二級毒品甲基安非他命之低度行為，均
      為販賣之高度行為所吸收，均不另論罪。又被告所犯上開
      販賣第一級毒品、販賣第二級毒品，犯意各別，行為互殊
      ，應予分論併罰。查被告前因毒品危害防制條例案件，經
      臺灣板橋地方法院判處有期徒刑5月確定，嗣經減刑減為
      有期徒刑2月15日確定，於97年2月15日易科罰金執行完畢
      ，此有本院被告前案紀錄表1份在卷可參，被告受有期徒
      刑之執行完畢，5年以內故意再犯本件最重本刑有期徒刑
      以上之各罪，均為累犯，原應依刑法第47條第1項之規定
      分別加重其刑，然因修正前毒品危害防制條例第4條第1項
      之法定本刑為死刑、無期徒刑及修正前毒品危害防制條例
      第4條第2項之法定本刑為無期徒刑部分，依法均不得加重
      ，是僅就修正前毒品危害防制條例第4條第1項之併科罰金
      刑部分、修正前毒品危害防制條例第4條第2項之有期徒刑
      及併科罰金刑部分加重其刑。另查被告本案販賣第一級毒
      品海洛因僅一次，其量復微，科以法定最低度刑之無期徒
      刑，尚嫌過重，其犯罪情狀尚堪憫恕，爰就被告販賣第一
      級毒品海洛因部分，依刑法第59條減輕之。
五、對原審判決之評價及上訴之准駁：
（一）原審就被告販賣第二級毒品甲基安非他命部分，以被告此
      部分事證明確，因之適用修正前毒品危害防制條例第4條
      第2項，毒品危害防制條例第11條第2項、第18條第1項前
      段、第19條第1項，藥事法第83條第1項，刑法第2條第1項
      前段、第11條、第47條第1項、第51條第4款、第9款、第
      10款前段、第38條第1項第2款等規定，並審酌被告前有違
      反毒品危害防制條例之前科，素行不佳，竟不思悛悔，明
      知第二級毒品大麻及禁藥甲基安非他命均足以殘害人之身
      體健康，竟仍分別販賣、轉讓予他人施用及無故持有，危
      害社會治安及國民健康甚深，犯後否認犯行，文詞掩飾，
      未見悔意，及其犯罪之動機、目的、手段、智識程度、販
      賣、持有、轉讓毒品之種類、次數、重量、所得之利益等
      一切情狀，量處被告有期徒刑8年，並說明被告販賣第二
      級毒品甲基安非他命所得財物為5萬元雖未經扣案，然因
      係犯罪所得之財物，均依毒品危害防制條例第19條第1項
      之規定，併予宣告沒收之，如全部或一部不能沒收時，以
      其財產抵償之。核其此部分認事、用法，均無違誤，量刑
      亦稱妥適。被告此部分上訴意旨，仍執陳詞否認犯罪，並
      無可採。其此部分上訴應予駁回。
（二）原審就被告販賣第一級毒品海洛因部分，以被告此部分事
      證明確，而予論科，固非無見。惟查被告本案販賣第一級
      毒品海洛因僅一次，其量復微，原審科以法定最低度刑之
      無期徒刑，尚嫌失出過重，而有未洽。被告上訴意旨，仍
      執陳詞否認此部分犯罪，雖無可採，惟原判決此部分既有
      上述可議，即屬無可維持，應由本院將原判決關於被告販
      賣第一級毒品海洛因暨定執行刑部分均撤銷。審酌被告前
      有違反毒品危害防制條例之前科，素行不佳，竟不思悛悔
      ，明知第一級毒品海洛因均足以殘害人之身體健康，竟仍
      分別販賣、轉讓予他人施用及無故持有，危害社會治安及
      國民健康甚深，犯後否認犯行，文詞掩飾，未見悔意，及
      其犯罪之動機、目的、手段、智識程度、販賣、持有、轉
      讓毒品之種類、次數、重量、所得之利益等一切情狀，量
      處被告如主文第2項所示之刑，並與上述上訴駁回部分，
      定應執行之刑如主文第4項所示。被告販賣第一級毒品海
      洛因所得之財物為17,500元，雖未經扣案，然因係犯罪所
      得之財物，均依毒品危害防制條例第19條第1項之規定，
      併予宣告沒收之，如全部或一部不能沒收時，均以其財產
      抵償之。
（三）至扣案如附表一所示第一級毒品海洛因共7包及1罐（不含
      空包裝袋及空罐，總驗餘淨重為98.14公克）、附表二所
      示第二級毒品甲基安非他命23包（驗前總毛重394.27公克
      、包裝塑膠袋總重約13.96公克、抽驗0.11公克、總驗餘
      淨重為380.2公克），分別係屬第一級毒品、第二級毒品
      ，此固有法務部調查局濫用藥物實驗室98年6月4日調科壹
      字第09823016810號鑑定書及內政部警政署刑事警察局98
      年6月4日刑鑑字第0980067045號鑑定書各1份在卷可稽（
      見偵字卷第129、131頁），惟依被告供稱均係於98年4月
      起至98年5月7日遭查獲之期間內（即犯罪事實一(一)、(
      二)之犯行後）所購買（見偵字卷第112-116頁），而卷內
      事證復查無與本件被告販賣第一級毒品、第二級毒品之犯
      行有直接關連性，爰均不另為沒收銷燬之諭知。另扣案之
      電子磅秤1台、安非他命吸食器1具、注射針筒17支、未使
      用之分裝袋32個、行動電話1具（含SIM卡，手機門號：
      0000000000號，手機序號000000000000000號）及鏟管2支
      ，均為被告所有，業據被告於警詢時陳明在卷（見偵字卷
      第21-31頁），惟亦查無與本件被告販賣第一級毒品、販
      賣及持有第二級毒品之犯行有直接關連性，爰均不另為沒
      收之諭知，亦此敘明。
據上論斷，應依刑事訴訟法第368條、第369條第1項前段、第364
條、第299條第1項前段，修正前毒品危害防制條例第4條第1項、
第19條第1項，刑法第2條第1項前段、第11條、第47條第1項、第
51條第5款，判決如主文。
本案經檢察官楊秀琴到庭執行職務。
中    華    民    國    99    年    9     月    30    日
                  刑事第二十庭審判長法  官  楊貴雄
                                    法  官  周明鴻
                                    法  官  林銓正
以上正本證明與原本無異。
如不服本判決，應於收受送達後10日內向本院提出上訴書狀，其
未敘述上訴之理由者並得於提起上訴後10日內向本院補提理由書
（均須按他造當事人之人數附繕本）「切勿逕送上級法院」。
                                    書記官  張淨卿
中    華    民    國    99    年    10    月    4     日
附錄：本案論罪科刑法條全文
毒品危害防制條例第4條（修正前）
製造、運輸、販賣第一級毒品者，處死刑或無期徒刑；處無期徒刑者，得
併科新臺幣二千萬元以下罰金。
製造、運輸、販賣第二級毒品者，處無期徒刑或七年以上有期徒刑，得併
科新臺幣一千萬元以下罰金。
製造、運輸、販賣第三級毒品者，處五年以上有期徒刑，得併科新臺幣七
百萬元以下罰金。
製造、運輸、販賣第四級毒品者，處三年以上十年以下有期徒刑，得併科
新臺幣三百萬元以下罰金。
製造、運輸、販賣專供製造或施用毒品之器具者，處一年以上七年以下有
期徒刑，得併科新臺幣一百萬元以下罰金。
前五項之未遂犯罰之。
附表一
 ┌───┬────────┬─────────────────────┐
 │ 編號 │   品  名       │ 數量（單位）                             │
 ├───┼────────┼─────────────────────┤
 │  1   │海洛因          │4包（毛重：37.2、37.2、18.7、2.7公克）    │
 ├───┼────────┼─────────────────────┤
 │  2   │海洛因          │1罐（毛重：3.5公克）                      │
 ├───┼────────┼─────────────────────┤
 │  3   │海洛因          │3包（毛重：1.2、3.0、2.1公克）            │
 ├───┼────────┼─────────────────────┤
 │ 總計 │海洛因          │總毛重：105.07公克、總驗餘淨重：98.14公克 │
 └───┴────────┴─────────────────────┘
附表二
 ┌───┬────────┬─────────────────────┐
 │ 編號 │   品  名       │ 數量（單位）                             │
 ├───┼────────┼─────────────────────┤
 │  1   │甲基安非他命    │10包（毛重：1.4、1.5、2.5、2.2、1.5、1.2、│
 │      │                │0.8、1.5、1.5、1.5公克）                  │
 ├───┼────────┼─────────────────────┤
 │  2   │甲基安非他命    │13包（10包均毛重：35.9公克、另3包分別毛重 │
 │      │                │：18.3、2.3、1.2公克）                    │
 ├───┼────────┼─────────────────────┤
 │ 總計 │甲基安非他命    │總毛重：394.27公克、總驗餘淨重：380.2公克 │
 └───┴────────┴─────────────────────┘

司法院資訊處製作；財團法人民間司法改革基金會備份。
